【裁判字號】    99,消債清,64
【裁判日期】    990531
【裁判案由】    清算事件
【裁判全文】
臺灣板橋地方法院民事裁定            99年度消債清字第64號
聲  請  人
即  債務人  甲○○
代  理  人  許培寬  律師
上列聲請人因消費者債務清理事件，聲請清算，本院裁定如下：
    主  文
債務人甲○○自中華民國九十九年五月三十一日下午四時起開始
清算程序。
本件命司法事務官進行清算程序。
    理  由
一、按法院開始清算程序之裁定，應載明其年、月、日、時，並
    即時發生效力；法院裁定開始更生或清算程序後，得命司法
    事務官進行更生或清算程序。消費者債務清理條例第83條第
    1 項、第16條第1 項前段分別定有明文。
二、本件聲請意旨略以：聲請人因罹患鼻咽癌於病發之初，為籌
    措醫療費用，約在民國95、96年間陸續向華南銀行土城分行
    以信用卡方式為預借現金，總計金額為新臺幣（下同）120,
    000 元，此陸續之借款並非用於一般消費性的花費購買所刷
    卡預借現金行為，聲請人於發病之初尚有工作能力且有收入
    ，足以支付借款本金利息，詎料病情每況愈下，除日常須支
    付醫藥費用外，又經放射線治療及化學治療終致無法工作，
    迄今已無收入能力，並經臺北縣土城市公所認定聲請人及子
    吳宗翰為低收入戶，僅靠社會救濟及政府低收入戶之補助勉
    強過生活，需扶養子吳宗翰，子係受低收入戶補助金額為生
    活費用，學雜費均免，無力扶養父母，有大姊、二姊、弟，
    且父尚有退休俸可與母過生活。惟聲請人仍有誠意積極謀求
    解決該筆借款之方式，希望以能力所及之30,000元與債權人
    為債務清算解決債務，然經華南銀行為協商不成立之通知，
    爰依法聲請清算等語。
三、經查，聲請人上開主張，業據其提出債權人清冊、國立臺灣
    大學醫學院附設醫院及亞東紀念醫院診斷證明書、聲請人及
    其父、母、子之95年至97年度財政部臺灣省北區國稅局綜合
    所得稅各類所得資料清單暨財產歸屬資料清單、臺北縣土城
    市公所98年11月20日北縣土社字第0980041890號函暨縣府核
    定名冊、臺北縣土城市低收入戶證明書、戶籍謄本、前置協
    商不成立通知書、前置協商申請書暨申請人財產及收支狀況
    說明書、財團法人金融聯合徵信中心當事人個人綜合信用報
    告、存摺影本、國立臺灣大學醫學院附設醫院費用證明單、
    房屋租賃契約書、勞工保險被保險人投保資料表、臺大醫院
    耳鼻喉部住院候床說明書、臺大醫院檢驗及預約單、臺北縣
    土城市清水國民小學在學證明書等為證，堪信為真實。復查
    ，聲請人積欠債權人華南商業銀行135,000 元，名下資產總
    價值為0 元，有聲請人提出之財團法人金融聯合徵信中心當
    事人個人綜合信用報告、財政部臺灣省北區國稅局財產歸屬
    資料清單在卷可稽（見本院卷第47頁、第52頁），是其財產
    確不足以清償其債務。而聲請人現無工作能力，每月收入僅
    為政府租金補助3,600 元、低收扶助2,200 元、5,000 元，
    共計10,800元，並考量聲請人尚須與其子之生母郭幸雪共同
    分擔子之扶養費用，有聲請人提出之亞東紀念醫院診斷證明
    書、存摺、戶籍謄本影本在卷可稽（見本院卷第15頁、第57
    頁、第22頁），而依行政院主計處公佈之99年度臺北縣每人
    每月最低生活費以10,792元計算，則聲請人每月生活必要費
    用加計扶養費用為16,188元（計算式：10,792＋10,792÷2=
    16,188），則聲請人每月收入已不足以負擔其每月最低生活
    必要費用及扶養費用之開支，遑論每月尚須支出之醫療費用
    及前置協商還款條件之負擔，是聲請人確有不能清償之情事
    。此外，本件又查無聲請人有消費者債務清理條例第6 條第
    3 項、第8 條或第82條第2 項所定駁回清算聲請之事由存在
    ，則債務人聲請清算，應屬有據，爰裁定如主文。
四、法院終止清算程序後，聲請人之債務並非當然免除，仍應由
    法院斟酌消費者債務清理條例有關免責之規定，例如本條例
    第133 條、第134 條、第135 條等，依職權認定是否裁定免
    責，故法院終止清算程序後，聲請人雖有免責之機會，惟其
    財產不敷清償清算程序之費用如係因上述條例所定不可免責
    之事由所致，法院即非當然為免責之裁定，聲請人就其所負
    債務仍應負清償之責，附此敘明。
中    華    民    國    99    年    5    月    31    日
                  民事第一庭  法  官    李世貴
上為正本係照原本作成
本裁定不得抗告。
本裁定已於99年5 月31日下午4 時公告。
中    華    民    國    99    年    5    月    31    日
                              書記官    蘇哲男

司法院資訊處製作；財團法人民間司法改革基金會備份。
